【裁判字號】    95,訴,3569
【裁判日期】    951213
【裁判案由】    毒品危害防制條例
【裁判全文】
臺灣高雄地方法院刑事判決              95年度訴字第3569號
公  訴  人  臺灣高雄地方法院檢察署檢察官
被      告  甲○○
上列被告因毒品危害防制條例案件，經檢察官提起公訴（95年度
毒偵字第7369號）及移送併辦（95年度毒偵字第8661號），本院
依簡式審判程序判決如下：
    主  文
甲○○施用第一級毒品，累犯，處有期徒刑壹年貳月。
    事  實
一、甲○○曾於民國（下同）92年間因施用毒品犯行，經本院以
    92年度毒聲字第7419號裁定送強制戒治，於93年12月7 日執
    行完畢；另於93年間因竊盜犯行，經本院以93年度易字第31
    號判決判處有期徒刑1 年確定，於94年11月25日執行完畢。
    猶不知悔改，又基於施用第一級毒品海洛因之犯意，於95年
    8 月22日晚間8 時許及同年月23日晚間9 時許，均在高雄市
    前鎮區鎮○路196 巷26號住處，以將海洛因摻入香煙內，再
    點煙吸食之方式，各施用海洛因1 次，共施用2 次。嗣於95
    年8 月24日晚間10時50分許，在高雄市○○區○○路與九如
    路口為警查獲，經甲○○同意採集尿液檢體送檢，檢驗結果
    呈嗎啡陽性反應，而知上情。
二、案經高雄市政府警察局三民第一分局報請台灣高雄地方法院
    檢察署檢察官偵查起訴。
    理  由
一、上開事實，業據被告甲○○於審理時坦承不諱（見本院卷第
    52頁），且經高雄市政府警察局三民第一分局採集其尿液，
    送高雄市立凱旋醫院及長榮大學檢驗結果，被告尿液呈施用
    海洛因後之嗎啡陽性反應，此有上開醫院濫用藥物尿液檢驗
    報告及上開大學確認報告各1 份在卷可稽（見毒偵字第7369
    號卷第10頁、毒偵字第8661號卷第9 頁）；再者，被告於92
    年間因施用毒品案件，經本院以92年度毒聲字第7419號裁定
    送強制戒治，於93年12月7 日執行完畢之事實，亦有臺灣高
    等法院被告前案紀錄表可按，是被告確係於強制戒治執行完
    畢釋放後，5 年內又為本件施用海洛因犯行甚明；從而，本
    案事證明確，被告犯行堪予認定。
二、核被告甲○○所為係犯毒品危害防制條例第10條第1 項之施
    用第一級毒品罪。被告持有第一級毒品之行為已為其施用之
    高度行為所吸收，不另論罪。被告2 次施用第一級毒品海洛
    因之犯行，因毒品危害防制條例第2 條第1 項規定的毒品，
    即具有成癮性，故毒品危害防制條例所規定之施用毒品行為
    應即具有因毒品成癮而反覆施用之性質；參酌最高法院95年
    度台上字第1079號判決揭示「刑事法若干犯罪行為態樣，本
    質上原具有反覆、延續實行之特徵，立法時既予特別歸類，
    定為犯罪構成要件之行為要素，則行為人基於概括之犯意，
    在密切接近之一定時、地持續實行之複次行為，倘依社會通
    念，於客觀上認為符合一個反覆、延續性之行為觀念者，於
    刑法評價上，即應僅成立一罪。學理上所稱『集合犯』之職
    業性、營業性或收集性等具有重複特質之犯罪均屬之，例如
    經營、從事業務、收集、販賣、製造、散布等行為概念者是
    」之意旨，本院認為毒品危害防制條例所規定處罰之施用毒
    品行為固具有反覆實施之性質，然各次施用毒品之行為係滿
    足各單次毒癮發作所致，各次施用毒品行為係各自獨立，尚
    難認係同一行為之數次舉動。換言之，施用毒品行為與接續
    犯之概念有別，而集合犯與連續犯之區別則在於立法者已將
    本質上具有反覆、延續實行之特徵予特別歸類而定為犯罪構
    成要件之行為要素，且依社會通念於客觀上認為符合一個反
    覆、延續性之行為觀念者即應僅成立集合犯之一罪，反之則
    係連續犯，準此，毒品危害防制條例既依成癮性、濫用性及
    對社會危害性而將毒品分為四級，且僅規定處罰施用第一、
    二級毒品，足見毒品危害防制條例所處罰施用第一、二級毒
    品，其構成要件之行為要素係具有成癮、濫用之反覆、延續
    實行，且依社會通念於客觀上認為符合一個反覆、延續性之
    行為觀念，於刑法評價上，即應僅成立「集合犯」之一罪。
    另檢察官移送併辦即被告95年8 月23日晚間9 時許施用第一
    級毒品海洛因之犯行，與起訴之被告95年8 月23日晚間9 時
    許施用第一級毒品海洛因之犯行，為事實上同一之犯行，本
    院自得併予審理。又被告於93年間因竊盜犯行，經本院以93
    年度易字第31號判決判處有期徒刑1 年確定，於94年11月25
    日執行完畢之事實，此有臺灣高等法院被告前案紀錄表可按
    ，是其5 年以內故意再犯本件有期徒刑以上之罪，為累犯，
    依刑法第47條第1 項規定加重其刑。爰審酌被告前經強制戒
    治後，復因施用毒品犯行，經本院以95年度訴字第1248號判
    決判處有期徒刑10月確定，有臺灣高等法院被告前案紀錄表
    可按，猶不思戒除毒癮，顯見被告並無堅定戒癮之意志，惟
    念其行為尚未危害他人及其犯後坦承犯行，態度尚稱良好等
    一切情狀，量處如主文所示之刑，以示懲儆。
據上論斷，應依刑事訴訟法第273 條之1 第1 項、第299 條第1
項前段，毒品危害防制條例第10條第1項，刑法第11條、第47 條
第1項，判決如主文。
本案經檢察官乙○○到庭執行職務
中    華    民    國    95    年    12    月    13    日
                    刑事第十三庭法  官  方錦源
上正本證明與原本無異
如不服本判決，應於判決送達後10日內，向本院提出上訴狀。
中    華    民    國    95    年    12    月    13    日
                                書記官  鄧思辰
附錄本案論罪科刑法條全文：
毒品危害防制條例第10條第1項
施用第1級毒品者，處 6 月以上 5 年以下有期徒刑。


司法院資訊處製作；財團法人民間司法改革基金會備份。
